【裁判字號】    97,交聲更,20
【裁判日期】    970708
【裁判案由】    聲明異議
【裁判全文】
臺灣臺中地方法院交通事件裁定        97年度交聲更字第20號
原處分機關  交通部公路總局臺中區監理所豐原監理站
異  議  人  大邦交通有限公司
即受處分人
代  表  人  陳錡烈
上列受處分人因違反道路交通管理處罰條例案件，對於交通部公
路總局臺中區監理所豐原監理站中華民國96年10月22日所為之處
分（豐監稽違字第63-HC0000000號裁決書），聲明異議，經本院
交通法庭於97年3月4日裁定異議駁回（96年度交聲字第1349號）
，異議人不服提起抗告，經臺灣高等法院臺中分院於97年5月6日
，以 97年度交抗字第441號將原裁定撤銷，發回本院更為審理，
本院裁定如下：
    主    文
原處分撤銷。
大邦交通有限公司不罰。
    理    由
一、原處分機關即交通部公路總局臺中區監理所豐原監理站（下
    稱原處分機關）係以：異議人即受處分人大邦交通有限公司
    （下稱受處分人）所有之車號128-GJ號營業貨運曳引車，於
    民國 96年8月7日11時25分，在臺中縣石岡鄉○○路502號前
    ，因「砂石車載運砂石不服從指揮過磅（駕駛未在場），規
    避稽查」之違規，經臺中縣警察局東勢分局警員鍾德騰，以
    違反道路交通管理處罰條例第29條之2第4項之規定舉發。嗣
    經原處分機關於96年10月22日，以豐監稽違字第裁63-HC000
    0000號裁決書，裁處其罰鍰新臺幣（下同） 1萬元，原處分
    並無不法等語。
二、聲明異議意旨略以：受處分人所有之車號128-GJ號營業貨運
    曳引車當日與其他車輛因為欲下料之堆置地點已無空間，且
    當時已接近中午吃飯的時間（11時20分許），故共計13輛車
    便在臺中縣石岡鄉○○路 530號前停車，並下車吃飯，以免
    浪費等待的時間，卻在不知情的情況下，接到警員開立的「
    不服從指揮過磅（駕駛未在場）規避稽查」之違規單，且警
    方所附之照片中，車上並無駕駛，既然不知情又何來規避稽
    查，整個事件中根本沒有警員回函中說的有超載之情事，更
    無規避警方查緝的事實，而在這個案件申訴期間，受處分人
    又收到警員用同一組照片，補開一張「在顯有妨礙他車通行
    處所停車者」的違規單，讓人不禁懷疑警員的動機是否單純
    ，故受處分人對此裁罰實為不服，爰聲明異議請求撤銷罰鍰
    1萬元等語。
三、按受處分人不服道路交通管理處罰條例第 8條主管機關所為
    之處罰，得於接到裁決之翌日起20日內向管轄地方法院聲明
    異議；交通法庭認聲明異議不合法律上之程式，且無從補正
    者，應以裁定駁回之，道路交通管理處罰條例第 87條第1項
    、道路交通案件處理辦法第18條前段分別定有明文。另依道
    路交通管理處罰條例第87條規定向管轄法院聲明異議之期間
    ，自裁決送達之翌日起算，並得依法扣除在途期間，道路交
    通案件處理辦法第12條亦定有明文。又當事人非居住於處罰
    機關所在之鄉、鎮、市（包括縣轄市、省轄市及院轄市），
    但居住於受理聲明異議案件法院之管轄區域者，依法院訴訟
    當事人在途期間標準第2條第1款中之「地方法院在途期間」
    欄所載日數，扣除在途期間，法院訴訟當事人在途期間標準
    第 4條第1項第2款亦規定甚明。本件受處分人於96年10月22
    日接獲原處分機關豐監稽違字第裁63-HC0000000號裁決書後
    ，於96年11月12日以掛號函件寄出聲明異議狀，原處分機關
    並於96年11月14日收受該聲明異議狀之送達，有舉發違反道
    路交通管理事件通知單、裁決書、掛號函件執據影本、送達
    證書及聲明異議狀在卷可考。本件受處分人設址於臺中縣梧
    棲鎮○○○路24號10樓，而原處分機關交通部公路總局臺中
    區監理所豐原監理站所在地為臺中縣豐原市○○路120號，
    則本件受處分人與原處分機關既非同在臺中縣豐原市，依法
    院訴訟當事人在途期間標準第4條第1項第2款之規定，按第2
    條第1款「地方法院在途期間」欄所示，本件受處分人應有3
    日之在途期間，是以本件異議期間為20日不變期間，並扣除
    3日在途期間，應自受處分人接獲裁決書翌日即 96年10月23
    日起算，至96年11月14日止，而原處分機關既係於96年11月
    14日收受聲明異議狀之送達，有聲明異議狀上該監理站之收
    文章可憑，是受處分人異議之聲明，尚未逾越法定期間，核
    先說明。
四、按汽車裝載貨物行經設有地磅處所 1公里內路段，未依標誌
    、標線、號誌指示或不服從交通勤務警察或依法令執行交通
    稽查任務人員之指揮過磅者，處汽車駕駛人 1萬元罰鍰，並
    得強制其過磅，道路交通管理處罰條例第29條之2第4項定有
    明文。是依該規定，交通勤務警察或依法令執行交通稽查任
    務人員，欲指揮裝載貨物之汽車過磅者，限於該車行經「設
    有地磅處所 1公里內路段」為限。惟查，證人即警員鍾德騰
    於本院96年度交聲字第1348號交通事件（即另案受處分人多
    順運通股份有限公司所有之車號052-HJ號營業貨運曳引車，
    於相同時間、地點，因「砂石車載運砂石不服從指揮過磅【
    駕駛未在場】，規避稽查」之違規，經臺中縣警察局東勢分
    局鍾德騰，以違反道路交通管理處罰條例第29條之2第4項之
    規定舉發。嗣經原處分機關於96年10月22日，以豐監稽違字
    第裁63-HC0000000號裁決書，裁處多順運通股份有限公司罰
    鍰1萬元之交通事件）訊問時證稱： 96年8月7日警方有一個
    淨牌專案，重點要取締違規砂石車，包含超載、號牌污穢、
    滲漏。當天其由其分局組長帶同前往該違規地點盤查，當時
    已有兩位同仁在場，違規之砂石車司機均未在現場也沒有在
    車上，故其未指揮砂石車駕駛進行過磅的程序，其到場時未
    看到砂石車的駕駛從車上下車逃離現場，經目尋也沒有看到
    任何疑似司機的人，且在該地點 1公里的範圍內，並未設立
    地磅站，或設定臨時地磅攔檢處所，或在行經該處 1公里內
    ，設置應行過磅之標示，又其與同仁均未攜帶地磅至查獲現
    場等語明確，有本院96年12月26日訊問筆錄在卷可稽（詳上
    開交通事件卷宗第11至13頁），並經本院核閱屬實。故本件
    違規地點非屬於「設有地磅處所 1公里內路段」，亦未於行
    經該地點前 1公里處設立過磅告示，又舉發機關雖配置有行
    動地磅，惟依證人上開證詞，當日亦無在分局執行過磅勤務
    ，且無於分局前 1公里處標示應予過磅之告示，且依證人前
    開證詞可知，警員當日並未攜帶活動地磅至上開違規地點執
    行過磅勤務，且受處分人所屬系爭砂石車駕駛員於警員到場
    時，亦不在現場，足見當日在違規地點並無警員指揮系爭車
    輛進行過磅之情形，亦無證據證明該車駕駛員係於警員表示
    欲執行過磅時，逕行離開現場或棄車逃逸，核與道路交通管
    理處罰條例第 29條第2項所規定之未依指示或不服從指揮過
    磅之要件未符。況依警察機關取締違規砂石車注意事項第 7
    點，如認系爭車輛係屬超載，自應丈量核算其重量，超重者
    並予拍照存證逕行舉發超載，而非以本條逕行處罰。是本件
    受處分人之異議為有理由，原處分應予撤銷，並為受處分人
    不罰之諭知。
五、據上論斷，應依道路交通管理處罰條例第 87條第2項、道路
    交通案件處理辦法第20條前段，裁定如主文。
中    華    民    國    97    年    7     月    8     日
                  交通法庭  法  官  陳  得  利
以上正本證明與原本無異。
如不服本裁定，應於送達後5日內向本院提出抗告狀（須附繕本
）。
                            書記官  鐘  麗  芳
中    華    民    國    97    年    7     月    8     日


司法院資訊處製作；財團法人民間司法改革基金會備份。
